【裁判字號】    98,簡上,861
【裁判日期】    990331
【裁判案由】    侵占
【裁判全文】
臺灣桃園地方法院刑事判決             98年度簡上字第861號
上  訴  人  臺灣桃園地方法院檢察署檢察官
被      告  甲○○
上列上訴人因被告犯侵占案件，不服本院中華民國98年7 月31日
98年度桃簡字第2315號第一審簡易判決（聲請簡易判決處刑案號
：98年度偵字第10200 號），提起上訴，經本院管轄之合議庭認
有刑事訴訟法第451 條之1 第4 項但書之情形，適用通常程序審
判，並自為第一審判決如下：
    主  文
原判決撤銷。
甲○○犯如附表所示之罪，各處如附表所示之刑。應執行有期徒
刑肆年。
    事  實
一、甲○○原擔任桃園縣大園鄉○○路○ 段75號順益汽車股份有
    限公司（下稱順益公司）大園營業所之所長，負責經營汽車
    銷售、收取款項、人員管理、保管庫存車及展示車及公司提
    供之週轉金等事務，為從事業務之人，詎因經濟困窘，為清
    償地下錢莊之債務，竟利用身為所長負責保管公司置於該營
    業所之展示車、庫存車之便，先後均意圖為自己不法所有之
    犯意，先後於如附表編號1 、4 、5 所示時間，以變易持有
    為所有之意思，分別以李瑞文、何丁戊、何賴玉釵之名義，
    虛偽在買賣契約書上填載李瑞文、何丁戊、何賴玉釵為購車
    人，並虛開發票（至虛偽填載買賣契約書、發票是否另涉犯
    罪，因未據起訴，本院無從審究），且辦理領取牌照之手續
    ，於領取牌照後，甲○○均於大園營業所先後將附表編號1
    、4 、5 所示之車輛予以侵占入己，且將車輛、鑰匙交付地
    下錢莊之債權人以抵償債務。又利用身為所長將其業務上暫
    時保管車款之機會，先後均意圖為自己不法之所有，先後於
    如附表編號3 、6 、7 、8 所示之時間，分別向客戶林柏周
    、王芬蘭、蔡瑞卿、童美子收取購車款，及由該營業所業務
    員劉世欽繳回向客戶收取之車款，甲○○均於大園營業所先
    後將附表編號3 、6 、7 、8 所示之車款，於取得車款之當
    日，即予以侵占入己，旋持以交付債權人清償債務。再利用
    身為所長負責保管順益公司提供予大園營業所業務週轉金之
    機會，於附表編號2 所示時間，將附表編號2 所示週轉金侵
    占入己，挪為己用。甲○○先後各次侵占時間、侵占車輛之
    價值、侵占之車款、零用金數額均詳如附表，嗣經順益公司
    清查10月底業績結算，發覺該營業所帳目不符，始悉上情。
二、案經順益汽車股份有限公司訴請臺灣桃園地方法院檢察署檢
    察官偵查後聲請以簡易判決處刑，本院認不得逕以簡易判決
    處刑，改依通常程序審判。
    理  由
一、本件被告甲○○所犯係死刑、無期徒刑或最輕本刑為三年以
    上有期徒刑以外之罪，亦非高等法院管轄第一審案件，其就
    被訴事實為有罪之陳述，經本院告知簡式審判程序之旨，並
    聽取檢察官、被告之意見後，裁定進行簡式審判程序，合先
    敘明。
二、上揭事實，業據被告甲○○於本院審理時坦承不諱（見本院
    卷第30、88頁反面），並經證人即告訴代理人乙○○於偵查
    中證述詳實，復有順益汽車公司內部調查報告書（見偵卷第
    16、17、22頁）、順益汽車公司提供之查覆表、稽核報告（
    見本院卷第83、84頁），並有如附表所示之買賣契約書、統
    一發票、產物保險保戶資料批改申請書等在卷可佐（詳如附
    表所示卷頁），足認被告前開自白與事實相符，是本件事證
    明確，被告犯行洵堪認定。
三、查被告擔任順益公司大園營業所之所長乙職，負責經營汽車
    銷售、收取款項、人員管理、保管庫存車及展示車及零用金
    等事務，為從事業務之人，為被告自承在卷（見偵卷第31頁
    反面），被告因業務而持有如附表編號1 、4 、5 之車輛，
    如附表編號3 、6 、7 、8 之車款，如附表編號2 之零用金
    ，詎被告竟分別於附表所示侵占時間，將其業務上所持有之
    順益公司所有之車輛、車款及零用金，予以先後侵占入己後
    交付予錢莊清償個人債務或挪為己用，足見被告主觀上已有
    將上開業務上持有之他人所有之車輛、車款及零用金據為己
    有之意圖，客觀上並已變易持有為所有。核被告就附表編號
    1 至8 各次所為，均係犯刑法第336 條第2 項之業務侵占罪
    。被告所犯如附表編號1 至8 之8 次犯行，犯意各別，行為
    互殊，應予分論併罰。被告所犯上開各罪，8 次犯行之時間
    並非緊密不可分，又其侵占財物內容有車輛、車款、零用金
    之種類不同，各次車款置於被告持有狀態下之時間有異，各
    係於取得後逐次分批侵占，難認係利用單一犯罪決意及機會
    所為之接續舉動，核與接續犯之要件不符，公訴意旨認被告
    多次犯行應論以接續犯云云，尚有未洽。原審以被告犯行事
    證明確，予以論罪科刑，固非無見，惟被告所犯如附表所示
    之8 次犯行，要難認係接續犯，已如前述，原審逕認被告上
    開犯行為接續犯論以一罪，自有未合，且被告8 次侵占之全
    部價額高達6 百餘萬元，原審僅判處被告有期徒刑6 月，量
    刑顯有過輕。爰審酌被告身為順益公司管理階層職位，因自
    身經濟狀況不佳，為清償債務，即侵占公司車輛、車款、零
    用金，先後犯行共達8 次，侵占金額之價額非低，所生危害
    非輕，有虧職守並損及順益汽車利益，且尚未與被害人達成
    和解，並斟酌各次侵占價額之高低及犯後態度等一切情狀，
    分別量處如主文第2 項所示之刑，並定其應執行之刑，以資
    懲儆。檢察官上訴指摘原審判決量刑過輕，自有理由，原判
    決既有前揭可議之處，自屬無可維持，自應由本院合議庭將
    原判決予以撤銷改判，且本院認本件不得逕以簡易判決處刑
    ，認有刑事訴訟法第451 條之1 第4 項但書之情形，應改依
    通常程序審理，自為第一審判決。
據上論結，應依刑事訴訟法第455 條之1 第1 項、第3 項、第45
2 條、第369 條第1 項前段、第364 條、第273 條之1 第1 項、
第299 條第1 項前段，刑法第336 條第2 項、第41條第1 項前段
、第51條第5 款，刑法施行法第1 條之1 第1 項、第2 項前段，
判決如主文。
本案經檢察官施昱廷到庭執行職務。
中    華    民    國    99    年    3     月    31    日
                  刑事第一庭  審判長法  官  曾家貽
                                    法  官  俞力華
                                    法  官  張瓊華
以上正本證明與原本無異。
如不服本判決應於收受判決後10日內向本院提出上訴書狀，並應
敘述具體理由。其未敘述上訴理由者，應於上訴期間屆滿後20日
內向本院補提理由書( 均須按他造當事人之人數附繕本) 「切勿
逕送上級法院」。
                                    書記官  李宜娟
中    華    民    國    99    年    4     月    2     日
附表：
┌──┬──────┬──────────┬─────────┬─────────┬─────────┐
│編號│侵占時、地  │侵占之手段、侵占財物│侵占車輛價值及現金│  卷證所在頁數    │宣告罪名及處刑    │
│    │            │內容                │數額（新臺幣)     │                  │                  │
│    │            │                    │                  │                  │                  │
├──┼──────┼──────────┼─────────┼─────────┼─────────┤
│ 1  │97年10月14日│汽車2 輛，一為車種OU│順益公司揭示之定價│1.買賣契約書（98簡│甲○○意圖為自己不│
│    │            │TLANDER ，X858D 型（│分別為919,000 元、│  上861 卷第61、63│法之所有，而侵占對│
│    │            │引擎號碼4B12D001497 │565,000 元        │  頁）            │於業務上所持有之物│
│    │            │），一為車種COLTPLUS│                  │2.統一發票影本（同│，處有期徒刑拾月。│
│    │            │，N7170 型（引擎號碼│                  │  上卷第62、64頁）│                  │
│    │            │4G18ETM011185 ），均│                  │                  │                  │
│    │            │以李瑞文名義領牌後，│                  │                  │                  │
│    │            │予以侵占入己，並接續│                  │                  │                  │
│    │            │於同日上、下午交付前│                  │                  │                  │
│    │            │來取車之債權人，張厚│                  │                  │                  │
│    │            │忠並均虛偽繳付2萬元 │                  │                  │                  │
│    │            │定金予順益公司，以延│                  │                  │                  │
│    │            │緩公司稽核程序。    │                  │                  │                  │
├──┼──────┼──────────┼─────────┼─────────┼─────────┤
│    │97年10月17日│順益公司大園營業所之│40,475元          │1.順益汽車公司報告│甲○○意圖為自己不│
│ 2  │            │週轉金              │                  │  書（偵卷第22頁）│法之所有，而侵占對│
│    │            │                    │                  │2.順益大園所零用金│於業務上所持有之物│
│    │            │                    │                  │  撥補統計表（偵卷│，處有期徒刑陸月，│
│    │            │                    │                  │  第23頁）        │如易科罰金，以新臺│
│    │            │                    │                  │3.順益大園所零用金│幣壹仟元折算壹日。│
│    │            │                    │                  │  帳戶存摺影本（偵│                  │
│    │            │                    │                  │  卷第24頁）      │                  │
├──┼──────┼──────────┼─────────┼─────────┼─────────┤
│ 3  │97年10月22日│中古車商林柏周交付購│509,000元         │1.買賣契約書（98簡│甲○○意圖為自己不│
│    │            │車人黃淑華購入車種CO│                  │  上861卷第73頁） │法之所有，而侵占對│
│    │            │LT PLUS ，N7170 型（│                  │2.統一發票影本（同│於業務上所持有之物│
│    │            │引擎號碼4G18ETM01306│                  │  上卷第74頁）    │，處有期徒刑柒月。│
│    │            │A ）之購車款。      │                  │                  │                  │
├──┼──────┼──────────┼─────────┼─────────┼─────────┤
│ 4  │97年10月23日│汽車1 輛，車種SAVRIN│順益公司揭示之定價│1.買賣契約書（98簡│甲○○意圖為自己不│
│    │            │，D7126 （引擎號碼4G│749,000元         │  上861卷第59頁） │法之所有，而侵占對│
│    │            │69U012033 ）以何丁戊│                  │2.統一發票影本（同│於業務上所持有之物│
│    │            │之名義領牌後，予以侵│                  │  上卷第60頁）    │，處有期徒刑柒月。│
│    │            │占入己，並將車輛交付│                  │                  │                  │
│    │            │債權人。            │                  │                  │                  │
├──┼──────┼──────────┼─────────┼─────────┼─────────┤
│ 5  │97年10月24日│汽車2 輛，一為車種OU│順益汽車揭示之定價│1.買賣契約書（98簡│甲○○意圖為自己不│
│    │            │TLANDE R，X858D 型（│分別為919,000 元、│上861 卷第69、71頁│法之所有，而侵占對│
│    │            │引擎號碼4B12D001735 │729,000 元        │）                │於業務上所持有之物│
│    │            │），一為車種LANCERFO│                  │2.統一發票影本（同│，處有期徒刑拾月。│
│    │            │RTIS，G886L型（引擎 │                  │  上卷第70、72頁）│                  │
│    │            │號碼4B10QA01 49A）均│                  │                  │                  │
│    │            │以何賴玉釵之名義領牌│                  │                  │                  │
│    │            │後，予以侵占入己，並│                  │                  │                  │
│    │            │接續於同日上下午交付│                  │                  │                  │
│    │            │前來取車之債權人。  │                  │                  │                  │
├──┼──────┼──────────┼─────────┼─────────┼─────────┤
│ 6  │97年10月27日│王芬蘭為其女即購車人│463,000 元        │1.買賣契約書（98簡│甲○○意圖為自己不│
│    │            │詹雅雯購入COLT PLUS │                  │  上861卷第67頁） │法之所有，而侵占對│
│    │            │，N7020 型（引擎號碼│                  │2.統一發票影本（同│於業務上所持有之物│
│    │            │4G18ETM013 933）所交│                  │  上卷第68頁）    │，處有期徒刑柒月。│
│    │            │付之購車款，由甲○○│                  │                  │                  │
│    │            │至臺中縣神岡鄉○○路│                  │                  │                  │
│    │            │82號向王芬蘭收取後，│                  │                  │                  │
│    │            │侵占入己。          │                  │                  │                  │
├──┼──────┼──────────┼─────────┼─────────┼─────────┤
│ 7  │97年10月29日│購車人張嘉琪購入GRUN│719,000元         │1.買賣契約書（98簡│甲○○意圖為自己不│
│    │            │DER ，P732M 型（引擎│                  │  上861卷第65頁） │法之所有，而侵占對│
│    │            │號碼4G69L017117 ），│                  │2.統一發票影本（同│於業務上所持有之物│
│    │            │由蔡瑞卿至大園營業所│                  │  上卷第66頁）    │，處有期徒刑柒月。│
│    │            │交付之購車款。（買賣│                  │                  │                  │
│    │            │契約書及發票上型號誤│                  │                  │                  │
│    │            │載為P532M ）        │                  │                  │                  │
├──┼──────┼──────────┼─────────┼─────────┼─────────┤
│ 8  │97年10月31日│購車人童美子購入COLT│503,000 元及443,00│1.買賣契約書（98簡│甲○○意圖為自己不│
│    │            │PLUS，N7190 型（引擎│0 元              │  上861 卷第75、77│法之所有，而侵占對│
│    │            │號碼4G18ETM009230 ，│                  │  頁）            │於業務上所持有之物│
│    │            │由其女藍士婷至大園營│                  │2.統一發票影本（同│，處有期徒刑拾月。│
│    │            │業所交付之車款，同日│                  │  上卷第76、78頁）│                  │
│    │            │業務員劉世欽向客戶周│                  │3.順益汽車公司內部│                  │
│    │            │士烈收取COLT PLUS ，│                  │  調查報告書（偵卷│                  │
│    │            │N7020 型（引擎號碼4G│                  │  第16至17頁）    │                  │
│    │            │18ETM013948 ）之購車│                  │4.代辦新安產物保險│                  │
│    │            │款後，再將車款交予張│                  │  公司保戶資料批改│                  │
│    │            │厚忠，甲○○持有上開│                  │  申請書及附件（偵│                  │
│    │            │2 筆款項後，於同日一│                  │  卷第18至22頁）  │                  │
│    │            │起予以侵占入己。    │                  │                  │                  │
├──┼──────┼──────────┼─────────┼─────────┴─────────┤
│    │合計侵占金額│                    │6,558,475元       │                                      │
└──┴──────┴──────────┴─────────┴───────────────────┘
附錄本案論罪科刑法條
刑法第336條第2項
對於業務上所持有之物，犯前條第1 項之罪者，處6月以上5年以
下有期徒刑，得併科 3 千元以下罰金。

司法院資訊處製作；財團法人民間司法改革基金會備份。
